【裁判字號】    97,交抗,437
【裁判日期】    970429
【裁判案由】    違反道路交通管理處罰條例
【裁判全文】
臺灣高等法院交通事件裁定             97年度交抗字第437號
抗  告  人
即受處分人  甲○○
上列抗告人因違反道路交通管理處罰條例案件，不服臺灣板橋地
方法院，中華民國97年2 月29日所為裁定（96年度交聲字第1795
號），提起抗告，本院裁定如下：
    主  文
抗告駁回。
    理  由
一、抗告意旨如附件抗告狀所載，並提出道路示意圖及照片12張
    為證。
二、按汽車駕駛人，行經有燈光號誌管制之交岔路口闖紅燈者，
    處新臺幣1,800元以上5,400元以下罰鍰；又汽車駕駛人，違
    反道路交通管理處罰條例第53條規定者，除依原條款處罰鍰
    外，並予記違規點數3點，道路交通管理處罰條例第53條第1
    項、第63條第1項第3款分別定有明文。
三、經查：（一）本件抗告人即受處分人甲○○（簡稱抗告人）
    騎乘車號BGV-250號重型機車，於96年7月2日凌晨0時38分許
    ，沿臺北縣永和市○○路由南往北之林森路方向行駛，駛至
    與秀朗路2 段設有燈光號誌管制之交岔路口時，遇紅燈未依
    號誌指示停等即逕自左轉秀朗路2 段闖越紅燈行駛之違規事
    實，業據臺北縣政府警察局永和分局函陳查報屬實無訛，有
    該分局96年8 月10日北縣警永裁字第0960025863號函影本、
    臺北縣政府警察局北縣警交字第C00000000 號舉發違反道路
    交通管理事件通知單各1 紙在卷可稽；（二）證人即舉發警
    員陳昭榮於原審到庭結證稱：當時伊與同事騎乘警用機車執
    行巡邏勤務，經過秀朗路2段，往秀朗路1段方向行駛，至與
    永元路交岔路口，抗告人騎乘機車沿著永元路往林森路方向
    行駛，即從伊等秀朗路行車方向的左方往右方行駛，左轉秀
    朗路到伊等行車方向前方，當時伊等行車方向的秀朗路是綠
    燈，所以抗告人行車方向的永元路應該是紅燈，抗告人左轉
    至秀朗路，行駛約15公尺後，伊等將他攔停，請他出示駕照
    行照，並告知他違規紅燈左轉，攔下後伊等又發現他未戴安
    全帽，抗告人說伊等可以改以未戴安全帽舉發，惟伊等告知
    抗告人未戴安全帽勸導就可以，但其紅燈左轉違規事實明確
    ，一定要開單舉發，而且伊等在舉發單上有明確記載紅燈左
    轉，最後抗告人就簽收駛離等語明確（參原審96年12月19日
    訊問筆錄），並提出現場路線簡圖及照片附卷為據。參酌舉
    發警員與抗告人間，互不相識，亦無怨隙，應無甘冒偽證罪
    刑責風險而設詞構陷抗告人之理，且依其上述發覺抗告人違
    規位置，與抗告人違規地點非遠，尚可目及，應無誤認之可
    能；（三）又按交通警察掣單舉發違反道路交通管理處罰條
    例所列之違規事實，本質上為行政處分，係公務員基於職務
    上之公權力，依法就特定之具體事件所為之具公法上效果之
    單方面行政行為，如無形式上顯然之瑕疵可指，基於公務員
    為公法上行為具有公信力之原則，該行政行為當可被推定為
    真正，其據以依法處分之事實認定亦為正確無誤。本此公信
    原則，立法者乃賦予行政機關制定違反道路交通事件統一裁
    罰基準及處理細則，使執行勤務員警得當機處分，以達其維
    護交通秩序、安全之行政目的。反之，若謂公務員一切行政
    行為均需預留證據以證其實，則國家行政勢必窒礙難行，準
    此，刑事訴訟法就犯罪證據所列有關之規定與屬於行政秩序
    罰之交通違規裁罰本質不合之部分，自不在準用之列。從而
    ，交通違規行政爭訟之舉證責任原理，應非如刑事案件中，
    必須超越任何合理懷疑，始可為有罪判決之嚴格程度，而係
    應與民事訴訟之舉證責任原理相類似，亦即基本上應就行政
    機關與人民所各自主張有利於己之事實，分配其應盡之舉證
    責任，而非逕予準用刑事訴訟上之「無罪推定」原則，此觀
    諸行政訴訟法第136 條，規定行政訴訟程序準用民事訴訟法
    第277 條舉證責任分配原則之立法意旨，即可明瞭。是抗告
    人既未能就執勤員警之舉發是否有誤提出相關證據以供調查
    ，亦查無任何證據足資證明員警有捏造事實違法取締之情事
    ，則執勤員警本其維護交通秩序、安全職責所為之舉發，自
    應受到合法、正確之推定；（四）抗告人雖於原審辯稱：其
    行車方向係從秀朗路駛至永元路往林森路方向待轉，舉發警
    員則係自永元路對向車道駛來，其係依警員指示才又左轉秀
    朗路接受警員稽查；其當時原行車方向，是要過交岔路口後
    ，直行往林森路方向，至前方行人穿越道後左轉，就到其永
    利路住處等語，並當庭繪製路線圖以佐其說，惟其所指舉發
    警員巡邏行車方向與警員上開證述不同，再依卷附地圖所示
    ，自抗告人為警舉發違規地點之永元路與秀朗路2 段路口處
    ，返回抗告人永利路138之1號住處，最近便利之路線，即由
    永元路左轉秀朗路2 段，至民權路右轉後直行至永利路。抗
    告人辯稱其原欲返家行駛路線，係自永元路直行至與永利路
    路口左轉等情，惟查該處係永元路與永利路、林森路之圓環
    交岔路口，交岔路口中間係福和公園，永元路至永利路之交
    岔路口，左向永利路係由西往東之單向行車方向，故永元路
    之車輛至此不得左轉永利路，須直行往林森路方向行駛，從
    而抗告人由此繞行返家之路線更遠，且不便利，抗告人豈有
    捨近求遠，直行永元路至永利路違規左轉返家，益見舉發警
    員上開證述情節，較堪採信，抗告人上開所辯，不足採信，
    其上開違規事實堪認無訛。
四、原審本於同上見解，認原處分機關依據道路交通管理處罰條
    例第53條第1項、第63條第1項第3 款及違反道路交通管理事
    件統一裁罰基準表規定，裁處抗告人罰鍰新臺幣1,800 元，
    並記違規點數3 點，於法有據，而駁回抗告人異議之聲明，
    經核並無違誤。抗告人前揭抗告意旨及所提道路示意圖及照
    片12張，要係重執陳詞，就法院依職權裁量之事項，指摘原
    裁定不當，無法推翻原審裁定之適法性，其抗告為無理由，
    應予駁回。
據上論結，應依道路交通案件處理辦法第26條，刑事訴訟法第41
2條，裁定如主文。
中    華    民    國    97    年    4     月    29    日
                  交 通 法 庭 審判長法  官  楊貴雄
                                    法  官  林銓正
                                    法  官  鄧振球
以上正本證明與原本無異。
不得再抗告。
                                    書記官  劉有志
中    華    民    國    97    年    4     月    29    日


司法院資訊處製作；財團法人民間司法改革基金會備份。
